臺灣臺北地方法院民事判決
111年度再易字第9號
再審原告    張朝城  

再審被告    台新國際商業銀行股份有限公司

法定代理人  尚瑞強  
上列當事人間請求清償借款事件，再審原告對於民國109年12月
22日本院臺北簡易庭109年度北簡字第6106號、民國110年12月29
日本院110年度簡上字第68號確定判決提起再審之訴，本院判決
如下：
    主  文
再審之訴駁回。
再審訴訟費用由再審原告負擔。
    理  由
一、按再審之訴，應於30日之不變期間內提起；前項期間，自判
    決確定時起算，判決於送達前確定者，自送達時起算，民事
    訴訟法第500條第1項及第2項前段定有明文。查本院110年度
    簡上字第68號判決（下稱原確定判決）屬不得上訴第三審之
    判決，依民事訴訟法第398條第2項規定，於宣示時即送達前
    已確定，而再審原告係於民國111年1月13日收受原確定判決
    ，並於同年月28日提起本件再審之訴，有本院送達證書及本
    院臺北簡易庭收狀章戳在卷可稽（見本院110年度簡上字第6
    8號卷第139頁；本院卷第9頁），未逾首揭法定不變期間，
    合先敘明。
二、再審原告主張：原確定判決所據再審被告聲請對再審原告核
    發支付命令時提出之「YouBe予備金申請書」（下稱系爭申
    請書），及訴外人良京實業股份有限公司（下稱良京公司）
    於另訴即臺灣彰化地方法院員林簡易庭109年度員小字第155
    號清償債務事件（下稱另訴民事事件）聲請對再審原告核發
    支付命令時提出之「Honey Card現金卡申請書」（下稱另訴
    申請書），其上所有申請人填寫之年籍資料及簽名，經與再
    審原告簽署之各類文件或書狀對照，其字體及運筆完全不同
    ，顯見系爭申請書及另訴申請書均非再審原告所書寫，應係
    由再審原告之前妻即訴外人余佳宸（原名余麗華）所偽造，
    完全未得再審原告之同意或授權。又另訴民事事件委託法務
    部調查局鑑定筆跡後，依法務部調查局109年11月16日調科
    貳字第10903371060號函附之鑑定書（下稱另訴鑑定書）所
    載鑑定結果，認定另訴申請書非再審原告所填寫及簽名而判
    決駁回另訴原告之請求。然原確定判決就另訴鑑定書此一可
    認有利於再審原告之證據未經斟酌，且如經斟酌再審原告可
    受較有利之判決，已合於民事訴訟法第496條第1項第1款及
    第13款規定之再審事由，爰依法提起再審之訴。並聲明：㈠
    原確定判決不利於再審原告部分廢棄；㈡上開廢棄部分，再
    審被告於第一審之訴駁回。
三、本件未經言詞辯論，故無再審被告之聲明或陳述。
四、經查：　　
　㈠按第二審法院就該事件已為本案判決者，對於第一審法院之
    判決不得提起再審之訴，民事訴訟法第496條第3項定有明文
    。查本件再審原告雖一併對於本院臺北簡易庭109年度北簡
    字第6106號判決（下稱系爭第一審判決）提起再審之訴，聲
    明請求將系爭第一審判決不利於再審原告部分廢棄，並就廢
    棄部分駁回再審被告於第一審之訴，惟其前因不服系爭第一
    審判決而提起上訴後，業經第二審法院為本案判決即原確定
    判決，則依前開規定，再審原告對於系爭第一審判決提起再
    審之訴，即難謂合法。
　㈡又按民事訴訟法第496條第1項第1款所謂適用法規顯有錯誤者
    ，係指確定判決所適用之法規顯然不合於法律規定者，或與
    司法院現尚有效及大法官會議之解釋顯然違反者，或消極的
    不適用法規顯然影響判決者而言，不包括事實（認定錯誤）
    、證據（調查欠週、漏未斟酌或取捨失當）、判決理由（不
    備或矛盾）等瑕疵，及在學說上諸說併存尚無法規解釋可據
    致發生法律上見解歧異等情形在內（司法院釋字第177號解
    釋文；最高法院57年度台上字第1091號、60年度台再字第17
    0號、63年度台上字第880號、90年度台再字第27號、100年
    度台再字第33號判決要旨參照）。是當事人依本款事由提起
    再審之訴，應以確定判決所認定之事實及調查取捨之證據為
    基礎，判斷其適用法規是否顯有錯誤；至該判決關於事實認
    定及證據調查取捨之當否，乃事實審法院職權行使之範圍，
    雖得於判決確定前據為提起上訴，然究與適用法規顯有錯誤
    有別，非能據以提起再審之訴（最高法院84年度台上字第24
    70號判決，95年度台上字第2268號裁定內容參照）。查再審
    原告主張系爭申請書非其所書寫，且原確定判決未就另訴鑑
    定書加以斟酌等節，核屬對原確定判決認定事實、取捨證據
    之職權行使所為指摘，實與適用法規顯有錯誤無涉；再審原
    告復未具體表明原確定判決所適用之何法規有何不合於法律
    規定、違反現尚有效之解釋，或消極不適用何法規顯然影響
    判決之情形，是再審原告以原確定判決有民事訴訟法第496
    條第1項第1款所定「適用法規顯有錯誤」之情形為由，提起
    再審之訴，難認有據。
　㈢另按民事訴訟法第496條第1項第13款所謂當事人發現未經斟
    酌之證物或得使用該證物者，係指在前訴訟程序事實審言詞
    辯論終結前已存在之證物，因當事人不知有此，致未經斟酌
    ，現始知之；或雖知有此而不能使用，現始得使用者而言。
    此乃為促使當事人在前訴訟程序事實審言詞辯論終結前，將
    已存在且為其所知悉而得提出之證物全部提出，以免當事人
    於判決發生既判力後，濫行提起再審之訴，俾維持確定判決
    之安定性。申言之，若該證物在前訴訟程序中業已提出，經
    法院審核不予採取者，自不得據為再審之理由（司法院釋字
    第355號解釋文；最高法院29年渝上字第1005號、32年上字
    第1247號判決、91年度台聲字第358號裁定要旨參照）。查
    再審原告雖主張另訴鑑定書可認係屬有利於其之證據，如經
    斟酌可受較有利之判決，惟原確定判決未加斟酌 ，顯有民
    事訴訟法第496條第1項第13款之再審事由云云。然另訴鑑定
    書於前訴訟程序事實審言詞辯論終結前早已存在，再審原告
    亦未證明有何不知或不能使用之情形，已與前揭規定「發現
    未經斟酌之證物或得使用該證物」之要件不符。況
　　再審原告於前訴訟程序110年12月8日言詞辯論期日到庭陳稱
    另訴民事事件已判決其勝訴，另訴民事事件有送法務部調查
    局為筆跡鑑定，認定非其所簽名等語（詳見原確定判決卷第
    127至128頁），而原確定判決就其此部分主張已於事實及理
    由欄五、㈠加以論駁略以：「上訴人（即再審原告，下同）
    雖仍謂：另案訴外人良京實業有限公司向上訴人聲請支付命
    令，主張上訴人申請小額循環信用貸款，經上訴人聲明異議
    後，經彰化地方法院員林簡易庭以109年度員小字第155號判
    決認定良京實業有限公司據以請求之申請書上簽名非靈訴人
    親簽，而駁回良京實業有限公司之請求，可見本件系爭申請
    書上之簽名確非上訴人親簽云云。惟系爭申請書上『張朝城』
    字樣為上訴人所親簽之事實，既經法務部調查局筆跡鑑定明
    確如前，上訴人徒憑另案不同之基礎事實、相異之文件主張
    兩案情節相同，本案系爭申請書之簽名亦為他人偽造云云，
    顯乏所據，亦難逕為比附援引。」等語（見本院卷第17頁）
    ，足認原確定判決已就再審原告於前訴訟程序言詞辯論時所
    提及之另訴民事事件判決結果及所依據之另訴鑑定書加以審
    酌而不予採取，自不得據為再審事由。是再審原告以原確定
    判決有民事訴訟法第496條第1項第13款所定「當事人發現未
    經斟酌之證物或得使用該證物，且經斟酌可受較有利益之裁
    判者」之情形為由，提起再審之訴，亦屬無據。
五、綜上所述，再審原告對於系爭第一審判決提起再審之訴部分
    ，為不合法；而其依民事訴訟法第496條第1項第1款及第
　　13款規定，對於原確定判決提起再審之訴部分，顯無理由，
    爰不經言詞辯論，逕以判決駁回之。
六、據上論結，本件再審之訴為一部不合法，一部顯無理由，依
    民事訴訟法第502條第2項、第78條，判決如主文。
中    華    民    國    111   年    5     月    31    日
                  民事第七庭  審判長法  官  姜悌文

                                    法  官  林欣苑

                                    法  官  黃珮如
以上正本係照原本作成。
本判決不得上訴。
中　　華　　民　　國　　111 　年　　5 　　月　　31　　日
                                    書記官  張惠晴